【裁判字號】    98,易,4115
【裁判日期】    990308
【裁判案由】    詐欺
【裁判全文】
臺灣臺中地方法院刑事判決              98年度易字第4115號
公  訴  人  臺灣臺中地方法院檢察署檢察官
被      告  丙○○
上列被告因詐欺案件，經檢察官提起公訴（98年度偵字第24643
號），被告於本院準備程序中就被訴之事實為有罪之陳述，經本
院合議庭裁定由受命法官獨任進行簡式審判程序審理，判決如下
：
    主      文
丙○○幫助意圖為自己不法之所有，以詐術使人將本人之物交付
，處有期徒刑貳月，如易科罰金，以新臺幣壹仟元折算壹日。緩
刑貳年，並應向被害人乙○○支付新臺幣貳萬零貳佰伍拾壹元之
損害賠償。
    事實及理由
壹、程序方面
    刑事訴訟法第273條之1第1 項規定除被告所犯為死刑、無期
    徒刑、最輕本刑為3 年以上有期徒刑之罪或高等法院管轄第
    一審案件者外，於審判期日前之程序進行中，被告先就被訴
    事實為有罪之陳述時，審判長得告知被告簡式審判程序之旨
    ，並聽取當事人、代理人、辯護人及輔佐人之意見後，裁定
    進行簡式審判程序。查本案被告丙○○被訴詐欺案件，非前
    開不得進行簡式審判程序之案件，經被告於本院審理時就被
    訴之事實為有罪之陳述，且經本院告知被告簡式審判程序之
    旨，聽取被告及檢察官之意見後，爰依刑事訴訟法第273 條
    之1第1項規定裁定改依簡式審判程序審判之，先予敘明。
貳、實體方面
一、犯罪事實：
（一）丙○○乃具相當社會生活經驗之人，明知對於貿然將自己
      及他人開立之金融帳戶存摺、金融卡及密碼，交付予其他
      不熟悉人任意使用，可能因此供人利用為犯罪所用，而坊
      間每每發生有人遭詐騙將款項匯入人頭帳戶後遭提領一空
      ，致追索不能一事，並對所提供之帳戶可能因而幫助他人
      從事詐欺不法犯罪有預見，仍於不違背其本意情形下，基
      於幫助真實姓名年籍不詳之成年人及其所屬詐欺集團成年
      成員詐欺取財之未必故意，將其於民國97年10月3 日所申
      辦之臺中商業銀行北屯分行帳號000000000000000帳戶（
      下稱臺中商銀帳戶）之金融卡及密碼，於不詳時間，在不
      詳地點交付予該真實姓名年籍不詳之成年人，供其所屬之
      詐欺集團為詐欺犯行使用。嗣該真實姓名年籍不詳之成年
      人取得前開帳戶資料後，與其所屬之其他詐欺集團成員，
      共同基於意圖為自己不法所有之犯意聯絡，先於98年8 月
      19日下午5 時許，撥打電話予乙○○，假冒網路賣家，佯
      稱其之前購物簽收商品時簽錯地方，設定為自動扣款，需
      於接獲郵政人員電話時，依指示配合操作提款機以取消設
      定云云，致其陷於錯誤，而依之後假冒郵政人員之詐欺集
      團成員之指示操作提款機，於同日下午5 時36分許匯款新
      臺幣（下同）2萬251元至丙○○前開臺中商銀帳戶內；復
      於同日下午6 時許，撥打電話予甲○○，假冒網路公司員
      工，佯稱匯款系統錯誤，需依指示配合操作提款機云云，
      致其陷於錯誤，而依該詐欺集團成年成員指示操作提款機
      ，於同日下午6 時許，陸續匯款1萬983元、1萬1,985元，
      總計2萬2,968元至丙○○前開臺中商銀帳戶內，均旋遭該
      詐欺集團成員提領一空。嗣經乙○○、甲○○發覺受騙，
      經報警處理，始循線查悉上情。
（二）案經乙○○訴由花蓮縣警察局吉安分局暨臺中市警察局第
      五分局報告臺灣臺中地方法院檢察署檢察官偵查後起訴。
二、上開犯罪事實，業據被告丙○○於本院準備程序時坦承不諱
    ，核與證人即被害人乙○○、甲○○於警詢時證述情節大致
    相符，並有上開被告臺中商銀帳戶之客戶開戶基本資料及客
    戶歷史明細查詢資料各1 份；內政部警政署反詐騙案件紀錄
    表2 份；臺北縣政府警察局板橋分局大觀派出所之受理各類
    案件紀錄表、受理詐騙帳戶通報警示簡便格式表及受理刑事
    案件報案三聯單及花蓮縣政府警察局吉安分局北昌派出所之
    受理各類案件紀錄表、受理詐騙帳戶通報警示簡便格式表及
    受理刑事案件報案三聯單各1 份；證人即被害人乙○○所提
    出之自動櫃員機交易明細表1 份、證人即被害人甲○○所提
    出之自動櫃員機交易明細表2 份附卷足稽，是被告出於任意
    性之自白核與事實相符，足堪採信。本案事證明確，被告犯
    行堪以認定，應予依法論科。
三、按刑法上之幫助犯，係對於犯罪與正犯有共同之認識，而以
    幫助之意思，對於正犯資以助力，而未參與實施犯罪之行為
    者而言，最高法院49年台上字第77號判例意旨可資參照。是
    以，如未參與實施犯罪構成要件之行為，且係出於幫助之意
    思提供助力，即屬幫助犯，而非共同正犯。查本案被告丙○○基於幫助之犯意，提供金融機構帳戶予真實姓名年籍不詳
    之成年人使用，嗣該真實姓名年籍不詳之成年人所屬詐欺集
    團之成年成員利用被告之幫助，意圖為自己不法之所有，向
    證人即被害人乙○○、甲○○施用詐術，使其等陷於錯誤，
    因而轉帳匯款至被告所提供之上開帳戶內，是被告所為係參
    與詐欺罪構成要件以外之行為，且在無證據證明被告係以正
    犯而非以幫助犯之犯意參與犯罪之情形下，應認其所為係幫
    助犯而非正犯行為。是核被告所為，係犯刑法第30條第1 項
    、第339條第1項之幫助詐欺取財罪。又被告所為交付前開臺
    中商銀帳戶之單一幫助行為，同時幫助該詐欺成員先後詐騙
    被害人乙○○、甲○○2人而觸犯2個幫助詐欺取財罪，為同
    種想像競合，應依刑法第55條想像競合犯規定，從一重論以
    1 個幫助詐欺取財罪。再被告幫助前述真實姓名年籍不詳之
    成年男子所屬詐欺集團犯詐欺罪，應依刑法第30條第2 項規
    定，按正犯之刑減輕之。爰審酌被告犯罪之動機、目的、手
    段，其交付金融帳戶予他人供犯罪使用之行為，紊亂社會正
    常交易秩序，並使不法之徒藉此輕易於詐騙後取得財物，致
    檢警難以追緝，助長詐騙犯罪風氣，並提高社會大眾遭受詐
    騙損失之風險，兼衡被告並無前案資料，有臺灣高等法院被
    告前案紀錄表在卷可憑，素行尚佳，其幫助行為所造成被害
    人之財物損失，惟其已賠償被害人甲○○2萬5,000元之損失
    ，此有臺灣臺中地方法院調解程序筆錄1 份在卷可佐，及其
    於犯罪後坦承犯行，尚具悔意等一切情狀，量處如主文所示
    之刑，並諭知易科罰金之折算標準，以示懲儆。
四、末查，被告前未曾因故意犯罪受有期徒刑以上刑之宣告，有
    臺灣高等法院被告前案紀錄表附卷可考，其素行尚稱良好，
    又被告係因幫助行為致罹刑章，犯罪情節尚非重大，其除已
    賠償被害人甲○○2萬5,000元外，並表明願賠償未到庭被害
    人乙○○遭詐騙之金額2萬251元，以填補其幫助詐欺犯行所
    生損害，確已顯現其真誠悔悟之犯後態度，則被告經此論罪
    科刑之教訓，當知警惕，應無再犯之虞，爰認被告所受宣告
    之刑，以暫不執行為適當，併依刑法第74條第1項第1款規定
    ，宣告緩刑2 年，以啟自新。另為促使被告確實履行其賠償
    被害人乙○○之承諾，不致因受緩刑宣告而心存僥倖，爰將
    被告應允之賠償內容，引為其依刑法第74條第2項第3款規定
    應支付之損害賠償，命被告支付被害人乙○○2萬251元，資
    以兼顧被害人之權益。
據上論斷，應依刑事訴訟法第273 條之1第1項、第299條第1項前
段，刑法第30條、第339 條第1項、第55條、第41條第1項前段、
第74條第1項第1款、第2項第3款，刑法施行法第1條之1 第1項、
第2項前段，判決如主文。
本案經檢察官丁○○到庭執行職務。
中    華    民    國    99    年    3     月    8     日
                  刑事第四庭  法  官  潘曉玫
以上正本證明與原本無異。
如不服本判決應於收受判決後10日內向本院提出上訴書狀，並應
敘述具體理由；其未敘述上訴理由者，應於上訴期間屆滿後20日
內向本院補提理由書（均須按他造當事人之人數附繕本）「切勿
逕送上級法院」。
告訴人或被害人對於判決如有不服具備理由請求檢察官上訴者，
其上訴期間之計算係以檢察官收受判決正本之日期為準。
                              書記官  張齡方
中    華    民    國    99    年    3     月    8     日
附錄論罪科刑法條
中華民國刑法第339條
（普通詐欺罪）
意圖為自己或第三人不法之所有，以詐術使人將本人或第三人之
物交付者，處 5 年以下有期徒刑、拘役或科或併科 1 千元以下
罰金。
以前項方法得財產上不法之利益或使第三人得之者，亦同。
前二項之未遂犯罰之。

司法院資訊處製作；財團法人民間司法改革基金會備份。
